【裁判字號】    98,台非,36
【裁判日期】    980219
【裁判案由】    違反毒品危害防制條例
【裁判全文】
最高法院刑事判決                九十八年度台非字第三六號
上  訴  人  最高法院檢察署檢察總長
被      告  甲○○
上列上訴人因被告違反毒品危害防制條例案件，對於台灣桃園地
方法院中華民國九十七年九月五日第一審確定裁定（九十七年度
毒聲字第一０八二號，聲請案號：台灣桃園地方法院檢察署九十
七年度毒偵字第五一八五號），認為違法，提起非常上訴，本院
判決如下：
    主  文
上訴駁回。
    理  由
非常上訴理由稱：「一按對於宣付保安處分之確定裁定，可提起
非常上訴，最高法院四十五年度第五次民、刑庭總會會議決議(一)
可資參照。次按施用第一級毒品者，處六月以上，五年以下有期
徒刑。施用第二級毒品者，處三年以下有期徒刑；犯第十條之罪
者，檢察官應聲請法院裁定，令被告入勒戒處所觀察、勒戒，其
期間不得逾二月，毒品危害防制條例第十條、第二十條第一項分
別定有明文。是被告苟非初犯該條例第十條之罪者，法院即不應
裁定令被告入勒戒處所觀察、勒戒。二查本件嫌疑人基於施用第
二級毒品甲基安非他命之犯意，於民國九十七年九月二日早上九
時許，在桃園縣楊梅鎮絕色汽車旅館內，施用第二級毒品甲基安
非他命一次，嗣為警查獲，於九十七年九月五日依台灣桃園地方
法院九十七年度毒聲字第一０八二號裁定送台灣桃園看守所附設
勒戒處所觀察、勒戒後，認無繼續施用毒品之傾向於九十七年十
月十三日出所，有法務部全國檢察官線上查詢刑案人犯在監所最
新資料報表附卷足參。惟嗣後另案傳訊被告甲○○到庭，卻稱：
伊所有身分證件八張於九十七年八月二十七日，在基隆市○○區
○○街三０三巷十二弄四十五號居所遭竊，嗣其名義即遭人冒用
，並陸續收受台灣桃園看守所附設勒戒所之通知及宜蘭地方法院
檢察署之傳票等語。經核卷附本件遭查獲之嫌疑人及被告甲○○
相片，確非同一人，有該相片及被告甲○○之身分證上照片在卷
可稽，且經比對該遭查獲之嫌疑人所按捺之指紋，與陳俊成指紋
相同，亦有內政部警政署刑事警察局九十七年十月三十一日刑紋
字第０九七０一四三八四四號鑑驗書附卷足憑。足認上揭犯行乃
陳俊成所為，並冒用被告甲○○名義應訊。又陳俊成前於九十四
年間因施用毒品案件，經台灣桃園地方法院於九十四年三月三十
一日以九十四年度毒聲字第三一一號裁定送觀察、勒戒，因認無
繼續施用毒品之傾向，經台灣桃園地方法院檢察署檢察官於九十
四年八月十六日以九十四年度毒偵字第四一六四號為不起訴處分
確定，復於九十六年間因施用毒品案件，經該法院於九十六年十
一月十二日以九十六年度簡字第二０九號判決判處有期徒刑四月
減為有期徒刑二月，此有全國刑案資料查註表在卷可參。本件陳
俊成再犯施用第二級毒品甲基安非他命罪，本應受法院判刑，而
非受觀察、勒戒處分，雖刑罰權之對象始終為陳俊成無誤，惟已
不得逕以裁定更正姓名，且被告甲○○既無上揭犯行，法院自應
駁回檢察官之聲請，所為應入勒戒處所觀察、勒戒之裁定，自屬
違背法令。三案經確定，爰依刑事訴訟法第四百四十一條、第四
百四十三條提起非常上訴，以資糾正」等語。
本院按：非常上訴，乃對於審判違背法令之確定判決所設之非常
救濟程序，以統一法令之適用為主要目的。又非常上訴審為法律
審，應以原判決所確認之事實為基礎，據以判斷其審判是否違背
法令。苟依原判決所確認之事實，其適用法律並無違誤，縱原判
決所確認之事實發生疑義，因非常上訴審之調查，以非常上訴理
由所指摘之事項為限，除關於訴訟程序及得依職權調查之事項外
，關於實體法上之事實，非常上訴審無從為必要之調查。是以倘
其案件所繫法律問題之基礎事實未明，猶待嚴格證明以確認，此
又非非常上訴審所能審酌，所提起非常上訴自不應准許。本件原
裁定已明確認定被告甲○○基於施用第二級毒品甲基安非他命之
犯意，於九十七年九月二日早上九時許，在桃園縣楊梅鎮絕色汽
車旅館內，施用第二級毒品甲基安非他命一次，嗣為警查獲，乃
於九十七年九月五日以九十七年度毒聲字第一０八二號裁定被告
甲○○送台灣桃園看守所附設勒戒處所觀察、勒戒。非常上訴意
旨固謂，被告甲○○經前揭觀察勒戒處分執行出所後，經檢察官
另案傳訊到庭，卻稱：其所有身分證件於九十七年八月二十七日
，在基隆市○○區○○街三０三巷十二弄四十五號居所遭竊，嗣
其名義即遭人冒用，並陸續收受台灣桃園看守所附設勒戒所之通
知及台灣宜蘭地方法院檢察署之傳票等語，有被告甲○○及本件
遭查獲之犯罪嫌疑人之照片、上揭內政部警政署刑事警察局指紋
鑑驗書等影本在卷足憑，乃認本件犯罪嫌疑人應為陳俊成云云。
然卷查，微論未據確實提出上揭筆錄、函文與照片等資料為憑，
已難遽信，縱令確有該等資料，但其中是否確有冒名之事實，自
非為法律審之本院得加以調查以資確認之事項。依上說明，甲○
○是否即為陳俊成，事實並非明瞭，非常上訴意旨指甲○○無上
揭犯行，原審准為觀察勒戒之裁定自屬違法，檢察官之聲請無理
由，應予駁回云云，難認有理由，應予以駁回。
據上論結，應依刑事訴訟法第四百四十六條，判決如主文。
中    華    民    國  九十八  年    二    月   十九   日
                      最高法院刑事第十二庭
                          審判長法官  石  木  欽
                                法官  洪  佳  濱
                                法官  呂  丹  玉
                                法官  段  景  榕
                                法官  郭  毓  洲
      本件正本證明與原本無異
                                      書  記  官
中    華    民    國  九十八  年    二    月  二十七  日
                                                     M


司法院資訊處製作；財團法人民間司法改革基金會備份。
